【裁判字號】    99,交聲,2438
【裁判日期】    990930
【裁判案由】    交管條例聲異
【裁判全文】
臺灣板橋地方法院交通事件裁定        99年度交聲字第2438號
原處分機關  交通部公路總局臺北區監理所
異  議  人
即受處分人  陳國賢
上列異議人即受處分人因違反道路交通管理處罰條例案件，對於
交通部公路總局臺北區監理所於99年7 月16日所為之裁決處分（
裁決字號：北監自裁字第裁40-RA0000000號）聲明異議，本院裁
定如下：
    主  文
原處分撤銷。
陳國賢駕駛汽車行駛快速公路，速度超過規定之最高時速二十公
里以上未滿四十公里，處罰鍰新臺幣仟伍佰元，並記違規點數
壹點。
    理  由
一、異議人即受處分人於民國98年10月7 日12時16分許，駕駛車
    牌號碼7802-FK 號自用一般小客貨車，行經萬瑞快速公路11
    公里處，因有汽車行駛快速公路速度超過規定最高速限之違
    規（20公里以上未滿40公里），為基隆市警察局交通警察隊
    依道路交通管理處罰條例第33條第1 項第1 款之規定，製發
    基警交字第RA0000000 號舉發違反道路交通管理事件通知單
    逕行舉發（下稱舉發通知單）。惟受處分人並未到案陳述不
    服舉發或繳納罰鍰，原處分機關以異議人違規事實明確且逾
    越應到案日期60日以上未繳納罰鍰或到案聽候裁決，依道路
    交通管理處罰條例第33條第1 項第1 款、第63條第1 項第1
    款之規定，於99年7 月16日以北監自裁字第裁40-RA0000000
    號裁決書裁處罰鍰新臺幣（下同）5,200 元，並記違規點數
    1 點，前開裁決書於99年7 月20日送達至異議人位於臺北縣
    蘆洲市○○路34巷30號2 樓居處，由異議人親自簽收，有前
    述舉發通知單、裁決書在卷足稽。
二、聲明異議意旨如附件。
三、按汽車行駛於高速公路，有行車速度超過規定之最高速限或
    低於規定之最低速限行為者，處汽車駕駛人新臺幣3,000 元
    以上6,000 元以下罰鍰，道路交通管理處罰條例第33條第1
    項第1 款定有明文。而汽車駕駛人駕駛汽車違反道路交通管
    理處罰條例第33條第1 項規定者，除應依該條所規定之罰鍰
    處罰外，予記違規點數1 點，道路交通管理處罰條例第63條
    第1 項第1 款亦定有明文。
四、經查：
  (一)異議人於98年10月7 日12時16分許，駕駛車牌號碼7802-FK
    號自用一般小客貨車，以時速103 公里，行經限速80公里之
    萬瑞快速公路11公里處，而有汽車行駛快速公路速度超過規
    定最高速限20公里以上未滿40公里之違規一節，有採證照片
    1 張在卷可稽。又本案所使用之「雷達測速儀」，係利用雷
    達發射一個固定頻率之雷達波，針對進入雷達波速範圍內的
    同向車輛進行測量，且本件使用之雷達測速儀（主機器號：
    2745），於98年11月20日經經濟部標準檢驗局檢定合格，有
    效期限至99年11月30日一情，亦有前開採證照片（其上註明
    本件雷達測速儀雷達主機編號2745）、經濟部標準檢驗局雷
    達測速儀檢定合格證書在卷可考，故本件施測雷達測速儀確
    經檢驗合格，其是其所測得之車輛及速度資料，自屬正確無
    疑。前開舉發係依據科學儀器測量結果而來，當屬可採，異
    議人空言辯稱其無超速云云，自屬無據。綜上，異議人於上
    開時、地駕車超速之違規行為，洵堪認定。
  (二)違反道路交通管理事件統一裁罰基準及處理細則第5 條規定
    ：處理違反道路交通管理事件，有關文書送達之程序，依行
    政程序法之規定。再送達，於應受送達人之住居所、事務所
    或營業所為之；於送達處所不獲會晤應受送達人時，得將文
    書付與有辨別事理能力之同居人、受僱人或應送達處所之接
    收郵件人員；送達不能依前2 條規定為之者，得將文書寄存
    送達地之地方自治或警察機關，並做送達通知書2 份，一份
    黏貼於應受送達人住居所、事務所、營業所或其就業處所門
    首，另一份交由鄰居轉交或置於該送達處所信箱或其他適當
    位置以為送達；前項情形，由郵政機關為送達者，得將文書
    寄存於送達地之郵政機關，行政程序法第72條第1 項前段、
    第73條第1 項、第74條第1 項、第2 項分別定有明文，故依
    行政程序法第74條第1 項規定所為之寄存送達，並未準用民
    事訴訟法第138 條第2 項規定，自應於寄存送達當日即生送
    達效力（參臺灣高等法院院97年法律座談會刑事類提案彙編
    意見、最高行政法院95年度裁字第02663 號裁定意旨）。原
    舉發機關於98年12月3 日將本案舉發單掛號郵寄至異議人之
    車籍地址臺北縣蘆洲市○○路70巷4 號4 樓，因未獲受送達
    人本人或其同居人、受僱人收受，由郵務人員製作送達通知
    書2 份，1 份黏貼於送達人住居所門首，1 份置於該送達處
    所信箱或其他適當位置通知異議人前開文書於98年12月4 日
    寄存於蘆洲光華郵局以為送達一情，固有基隆市警察局交通
    警察隊送達證書1 份在卷可參，惟前開文書送達時，異議人
    陳國賢之戶籍地址為臺北縣蘆洲市○○街193 巷1 弄6 號3
    樓一節，有個人基本資料查詢結果1 紙附卷可稽，可見原處
    分機關所為送達之臺北縣蘆洲市○○路70巷4 號4 樓並非異
    議人之住所或居所，原處分機關既未向異議人之住所地為送
    達，於法尚有未合，當不生合法送達之效力。
  (三)再道路交通管理處罰條例第53條第1 項所定罰鍰之數額既有
    不同，足見裁決機關應依不同之狀況而為適當之裁罰。而對
    於何種情形應為何程度之裁罰，主管機關對此訂有違反道路
    交通管理事件統一裁罰基準及處理細則，以為處分機關據以
    裁罰之標準。依該裁罰基準表所示，大型車違反道路交通管
    理處罰條例第33條第1 項第1 款規定行駛快速公路超過規定
    之最高時速20公里以上未滿40公里之統一裁罰基準分為：1.
    期限內繳納或到案聽候裁決者，處罰鍰3,500 元，2.逾越應
    到案期限30日內，繳納罰鍰或到案聽候裁決者，處罰鍰3,80
    0 元，3.逾越應到案期限30日以上60日以內，繳納罰鍰或到
    案聽候裁決者，處罰鍰4,500 元，4.逾越應到案期限60日以
    上繳納罰鍰或逕行裁決者，處罰鍰5,200 元。裁決機關應依
    上開基準表所列之情形，分別不同之狀況而裁處罰鍰，並非
    全然皆裁處數額相同之罰鍰。另按違反道路交通管理事件統
    一裁罰基準及處理細則第48條第1 項規定：違反道路交通管
    理事件，行為人認為舉發之事實與違規情形相符者，得於接
    獲通知單後，親自或委託他人持該通知單，不經裁決向指定
    之處所，逕依裁罰基準執行並繳納罰鍰結案。行為人於違規
    後，既得持通知單向指定處所逕行繳納罰鍰，且其繳納之罰
    鍰復有輕重之分，故該違規通知單之送達或交付於違規人之
    權益即形重要。為保障違規人免於受最重之處罰，故於行為
    人違規後，舉發單位即應將違規通知單送達或交付與違規人
    ，俾違規人得以持該通知單向指定之處所，於限期限內自動
    繳納罰鍰或到案聽候裁決，而得以法定最低罰鍰數額結案。
    本件既因舉發機關未為合法送達程序，以致異議人未收受舉
    發單而無從知悉應到案時、地，以致異議人無法依本案舉發
    單所載之應到案日期前到案繳交罰鍰，致異議人未能依違反
    道路交通管理事件統一裁罰基準及處理細則第48條第1 項規
    定，於期限內繳納或到案聽候裁決。因之，本件原處分機關
    於異議人未受合法通知其應到案日期、處所、繳納期限前，
    即以異議人逾期未到案而逕裁決異議人5,200 元之罰鍰，尚
    有未合，異議人聲明異議，非無理由。
  (四)末按交通法庭認為聲明異議有理由或聲明異議雖無理由而原
    處分不當或違法者，應以裁定將原處分經聲明異議部分撤銷
    並自為裁定。但因原處分機關無管轄權而撤銷者，應移送有
    管轄權之機關。此道路交通案件處理辦法第20條定有明文。
    是某甲如未曾收受舉發違反道路交通管理事件通知單，則舉
    發違規之送達程序即有瑕疵，其致某甲喪失於收受前開通知
    單後15日內自動依最低額繳納罰鍰之利益，則裁決機關嗣後
    之裁決處分即難認為適法，某甲之異議既有理由，依上規定
    ，交通法庭除撤銷原處分外，並應自為裁罰（臺灣高等法院
    暨所屬法院90年法律座談會刑事類提案第24號參照），本件
    異議人不知應到案時、地，致異議人喪失於收受前開通知單
    後自動依最低額繳納罰鍰之利益，異議人聲明異議有理由，
    故本院除撤銷原處分外，並應自為裁罰。查異議人確有前開
    違規事件，已如前述，爰依道路交通管理處罰條例第33條第
    1 項第1 款規定諭知裁處罰鍰3,500 元，及依同條例第63條
    第1 項第1 款規定記違規點數1 點。
據上論斷，應依道路交通安全管理處罰條例第87條第2 項，道路
交通案件處理辦法第20條前段，裁定如主文。
中    華    民    國    99    年    9     月    30    日
                          交通法庭法  官  何燕蓉
如不服本裁定，應於裁定送達後5 日內向本院提出抗告狀。
上列正本證明與原本無異。
                                  書記官  王元佑
中    華    民    國    99    年    10    月    5     日

司法院資訊處製作；財團法人民間司法改革基金會備份。
